臺灣桃園地方法院民事簡易判決
111年度桃簡字第276號
原      告  蔡旻宏  

被      告  吳柄宏  
上列當事人間請求損害賠償事件，原告就本院110年度簡字第191
號刑事案件提起附帶民事訴訟（110年度簡附民字第13號），經
本院刑事庭裁定移送前來，本院於民國111年5月17日言詞辯論終
結，判決如下：
    主      文
被告應給付原告新臺幣2萬元，及自民國110年3月18日起至清償
日止，按週年利率5％計算之利息。
原告其餘之訴駁回。
訴訟費用由被告負擔4％，餘由原告負擔。
本判決第1項得假執行。
    事實及理由
壹、程序部分：
    按訴狀送達後，原告不得將原訴變更或追加他訴，但擴張或
    縮減應受判決事項之聲明者，不在此限，民事訴訟法第255
    條第1項第3款定有明文。查原告起訴時其聲明為：被告應給
    付原告新臺幣（下同）500,000元及自民國110年4月1日起至
    清償日止，按週年利率5％計算之利息（見附民卷第5頁）。
    原告後於本院審理中當庭減縮利息起算日自起訴狀繕本送達
    翌日起（參本院卷第19頁），經核係減縮應受判決事項之聲
    明，揆諸上開規定，應予准許。
貳、實體部分：
一、原告主張：被告於民國109年2月29日上午8時44分許，騎乘
    車牌號碼000-0000號普通重型機車搭載訴外人游芷綺，行經
    桃園市復興區省道台7線北橫公路東向46.2公里巴陵橋附近
    時，與原告所駕駛並搭載其配偶即訴外人黃玟錡之車牌號碼
    000-0000號自用小客車發生行車糾紛，詎被告竟基於公然侮
    辱之犯意，以「幹你娘」、「幹你娘機掰」等語（下稱系爭
    言詞）辱罵原告，足以眨損原告之名譽，被告上開行為致原
    告受有精神上痛苦，請求被告給付新臺幣（下同）50萬元之
    精神慰撫金。為此，爰依侵權行為之法律關係提起本訴訟，
    並聲明：被告應給付原告50萬元及自起訴狀繕本送達翌日起
    至清償日止，按週年利率5％計算之利息。
二、被告則以：對於刑事判決之認定沒有意見，惟原告請求精神
    慰撫金50萬元過高等語，資為抗辯。並聲明：原告之訴駁回
    。
三、原告主張被告有於前揭時、地為上開公然侮辱犯行，致原告
    名譽受損等情，被告亦因此經刑事起訴，本院並以110年度
    簡字第191號判決被告犯公然侮辱罪，處罰金3,000元，如易
    服勞役，以1,000元折算1日確定等情，有上開刑事判決書在
    卷可參外（見本院卷第4至5頁反面），且為被告不爭執（見
    本院卷第19頁反面），堪信原告之主張為真實。
四、得心證之理由：
  ㈠按因故意或過失，不法侵害他人之權利者，負損害賠償責任
    ，不法侵害他人之身體、健康、名譽、自由、信用、隱私、
    貞操，或不法侵害其他人格法益而情節重大者，被害人雖非
    財產上之損害，亦得請求賠償相當之金額，民法第184條第1
    項前段、第195條第1項前段分別定有明文。次按民法上名譽
    權之侵害非即與刑法之誹謗罪相同，名譽有無受損害，應以
    社會上對個人評價是否貶損作為判斷之依據，苟其行為足以
    使他人在社會上之評價受到貶損，不論其為故意或過失，均
    可構成侵權行為，其行為不以廣佈於社會為必要，僅使第三
    人知悉其事，亦足當之（最高法院90年台上字第646號判例
    參照）。
  ㈡經查，本件被告於前揭時、地以系爭言詞辱罵原告，涉犯公
    然侮辱與恐嚇，考量被告於不特定多數人可經過之公共場合
    ，以系爭言詞辱罵原告，此類用詞之激烈性，已逾越一般個
    案情緒性發洩之程度，堪認系爭言詞應屬辱罵原告之言詞，
    並已貶損原告之社會評價，堪認原告應受有相當程度之精神
    痛苦，故被告所為自屬不法侵害原告名譽權，且被告之行為
    與原告所受損害間，具有相當因果關係，原告自得依上開規
    定，請求被告賠償其所受非財產上損害。
  ㈢再按精神慰撫金之多寡，應斟酌雙方之身分、地位、資力與
    加害程度，及其他各種情形核定相當之數額，該金額是否相
    當，自應依實際加害情形與被害人所受之痛苦及雙方身分、
    地位、經濟狀況等關係定之（最高法院51年台上字第223號
    判例意旨參照）。爰審酌被告僅因細故而辱罵原告，致原告
    之名譽法益受侵害；另參系爭言詞之激烈性，堪認原告精神
    應受有相當之痛苦；佐以原告自陳大學畢業、目前從事服務
    業、收入每月約4萬元，被告為高中畢業、目前從事殯葬業
    、收入每月約3萬元，並有兩造之稅務電子閘門財產所得調
    件明細表在卷為憑（見個資卷）。本院審酌兩造之身分、地
    位、資力等一切情狀，認原告請求被告給付之精神慰撫金以
    2萬元為允當，逾此部分之請求，則無理由。
五、末按給付無確定期限者，債務人於債權人得請求給付時，經
    其催告而未為給付，自受催告時起，負遲延責任。其經債權
    人起訴而送達訴狀，或依督促程序送達支付命令，或為其他
    相類之行為者，與催告有同一之效力。又遲延之債務，以支
    付金錢為標的者，債權人得請求依法定利率計算之遲延利息
    ；而應付利息之債務，其利率未經約定，亦無法律可據者，
    週年利率為5％，民法第229條第2項、第233條第1項前段、第
    203條分別定有明文。本件原告對被告之侵權行為債權，核
    屬無確定期限之給付，既經原告提起刑事附帶民事訴訟，而
    起訴狀繕本業於110年3月17日送達被告（見附民卷第9頁）
    ，被告迄未給付，當應負遲延責任。是原告請求自刑事附帶
    民事起訴狀繕本送達被告之翌日即110年3月18日起算，按週
    年利率5％計算之法定遲延利息，核無不合，應予准許。
六、綜上所述，原告依民法侵權行為之法律關係，請求被告給付
    2萬元，及自110年3月18日起至清償日止，按週年利率5％計
    算之利息，為有理由，應予准許，逾此範圍之請求，則無理
    由，應予駁回。
七、本件原告勝訴部分係依簡易程序所為被告敗訴之判決，爰依
    民事訴訟法第389條第1項第3款之規定，依職權宣告假執行
    。
八、本件事證已臻明確，兩造其餘攻擊防禦方法及舉證，經本院
    斟酌後，核與判決結果無影響，爰不予一一論述，併此敘明
    。
九、本件為由本院刑事庭移送民事庭之刑事附帶民事訴訟，依刑
    事訴訟法第504條第2項之規定，免納裁判費，且迄至言詞辯
    論終結前，兩造亦未見支出訴訟費用，惟本院仍依民事訴訟
    法第79條諭知訴訟費用之負擔，以備將來如有訴訟費用發生
    時，得以計其數額。　　　
中　　華　　民　　國　　111 　年　　5 　　月　　30　　日
                  桃園簡易庭  法  官  曾耀緯
以上為正本係照原本作成。
如不服本判決，應於送達後20日內，向本院提出上訴狀並表明上
訴理由，如於本判決宣示後送達前提起上訴者，應於判決送達後
20日內補提上訴理由書（須附繕本）。
如委任律師提起上訴者，應一併繳納上訴審裁判費。
中　　華　　民　　國　　111 　年　　5 　　月　　30　　日
                              書記官  吳宏明